臺灣桃園地方法院民事判決
109年度簡上附民移簡字第29號
原      告  姚奕帆  

訴訟代理人  楊明娟  
被      告  吳樹諺  



上列被告因傷害案件（本院109年度簡上字第120號），原告提起
刑事附帶民事訴訟請求損害賠償，經本院刑事庭裁定移送前來（
109年度簡上附民字第17 號），本院於民國111 年3月22日言詞
辯論終結，判決如下：
    主  文
一、被告應給付原告新臺幣壹拾萬玖仟捌佰肆拾元，及自民國一
    百零九年四月七日起至清償日止，按週年利率百分之五計算
    之利息。
二、原告其餘之訴駁回。
    事實及理由
壹、程序部分：
一、按對第一審刑事簡易判決之案件，被害人於該刑事訴訟上訴
    至第二審地方法院合議庭時，提起附帶民事訴訟，嗣法院認
    附帶民事訴訟確係繁雜，非經長久時日不能終結其審判，而
    依刑事訴訟法第504條第1項之規定，以裁定將該附帶民事訴
    訟移送該法院之民事庭，應由地方法院民事庭以合議方式依
    簡易二審程序審理判決，且訴訟標的價額未逾新臺幣（下同
    ）150萬元者，不得上訴（臺灣高等法院暨所屬法院104年法
    律座談會民事類提案第42號研討結果參照）。本件原告係於
    109年度簡上字第120號傷害案件審理中提起刑事附帶民事訴
    訟，經本院第二審刑事庭將本訴移送前來，故本件審理應適
    用民事簡易程序第二審程序，且因訴訟標的價額未逾150萬
    元，不得上訴，先予敘明。
二、另按原告提起本件刑事附帶民事訴訟時，原同列吳樹禹、林
    子翔為被告（見附民卷第5頁），嗣於本院刑事庭移送民事
    庭審理之前，原告於民國109年4月22日分別與吳樹禹、林子
    翔成立和解、調解（見刑事簡上卷第94-1至94-4），故其等
    已非本案被告，併此敘明。　　
三、被告經合法通知，未於言詞辯論期日到場，核無民事訴訟法
    第386 條所列各款情形，爰依原告之聲請，由其一造辯論而
    為判決。
貳、實體部分：
一、原告主張：被告於108 年4 月17日晚上11時39分許，於酒後
    經由訴外人袁昱翔騎乘機車載至桃園市○○區○○路0 段000 號
    「統一便利商店富中門市」並進入店內，適伊在該商店門外
    抽菸，被告乃至店外向伊稱「店員在哪裡，還不幫我拿酒」
    ，伊稱「有需要口氣那麼差嗎」，進入店內後，被告向伊恫
    稱「你是混哪裡的」、「我混信堂的」等語，伊回稱「信堂
    又怎樣」，嗣口角之期間，被告打電話予其弟即吳樹禹前來
    助陣，吳樹禹乃與友人即林子翔共同前往上開商店，繼而被
    告在結帳櫃檯前，基於傷害之犯意，出右拳揮打站在櫃檯內
    之伊，伊被毆後打電話欲通知父母，被告見狀又以徒手毆打
    伊，吳樹禹、林子翔亦與被告出手毆打伊，致伊撞倒貨架並
    跌倒在地，被告與吳樹禹、林子翔仍未罷手，對於跌倒在地
    之伊仍出手攻擊，甚而以腳踹，致使伊受有臉部挫傷併擦傷
    及臉部撕裂傷、頭部挫傷併頭皮撕裂傷、背部挫傷併瘀傷及
    擦傷等傷害，伊因而受有支付醫療費1萬1,520元（含診斷證
    明書費用2,800元）、工作損失1萬8,000元，及精神上損害9
    7萬480元。爰依民法第184 條第1 項、第185 條第1 項、第
    193 條第1 項、第195 條第1 項等侵權行為法律關提起本件
    訴訟。並聲明：被告應與吳樹禹、林子翔連帶給付原告100 
    萬元，及自刑事附帶民事起訴狀繕本送達之翌日起至清償日
    止按年息百分之5 計算之利息。
二、被告經合法通知，未於言詞辯論期日到場，亦未提出任何書
    狀，為任何聲明或陳述。
三、本院之判斷：㈠
　㈠原告主張遭被告與吳樹禹、林子翔於前揭時地毆打，致其受
    有臉部挫傷併擦傷及臉部撕裂傷、頭部挫傷併頭皮撕裂傷、
    背部挫傷併瘀傷及擦傷等傷害（下稱系爭傷害），被告上揭
    所涉傷害犯行，經本院以108年度壢簡字第1299號刑事判決
    判處有期徒刑5月（得易科罰金）等情，此有本院108年度壢
    簡字第1299號刑事判決書為憑（見本院卷第13至21頁），且
    經本院調取前揭刑案卷證核閱屬實（影卷附卷），而被告已
    於相當時期受合法之通知，未於言詞辯論期日到場，亦未提
    出準備書狀爭執，依民事訴訟法第280 條第3 項準用同條第
    1 項規定，視同自認。從而，原告主張之上揭事實，堪信為
    真實。㈡
　㈡按因故意或過失，不法侵害他人之權利者，負損害賠償責任
    ；另不法侵害他人之身體或健康者，被害人雖非財產上之損
    害，亦得請求賠償相當之金額，民法第184 條第1 項前段、
    第195 條第1 項前段分別定有明文。再按精神慰撫金之賠償
    須以人格權遭遇侵害，使精神上受有痛苦為必要，其核給之
    標準固與財產上損害之計算不同，然非不可斟酌雙方身分資
    力與加害程度，及其他各種情形核定相當之數額（最高法院
    51年台上字第223 號裁判要旨參照）。亦即民法第195 條不
    法侵害他人人格法益得請求賠償相當之金額，應以實際加害
    之情形、被害人所受精神上痛苦之程度、賠償權利人之身分
    、地位、經濟能力，並斟酌賠償義務人之故意或過失之可歸
    責事由、程度、資力或經濟狀況綜合判斷之。被告與吳樹禹
    、林子翔因前開毆打行為致原告受有系爭傷害，則原告基於
    侵權行為法則，請求被告與吳樹禹、林子翔負連帶損害賠償
    責任，洵屬有據。茲就原告請求之項目、金額分述如下：
　⒈醫療費用及薪資損失部分：
    原告主張其因系爭傷害，支出醫療費用、診斷書費共計1萬1
    ,520元等情，並據其提出嘉得診所診斷證明書、聯新國際醫
    院診斷證明書、急診及門診醫療費用收據等件為憑（見附民
    卷第7 至29頁），又原告因系爭傷害，而無法工作之日數為
    10日，以每日均薪1,800 元計算，共計1 萬8,000 元之薪資
    損失等情，此有聯新國際醫院診斷證明書及被告服務門市之
    負責人張祐瑄出具之陳報狀可佐（見附民卷第9頁、本院卷
    第71頁），且被告已於相當時期受合法之通知，未於言詞辯
    論期日到場，亦未提出準備書狀爭執，依民事訴訟法第280 
    條第3 項準用同條第1項規定，視同自認。從而，原告主張
    其因系爭傷害而支出醫療費用1 萬1,520 元及薪資損失1萬8
    ,000元，於法有據。
⒉⒉精神上損害部分：
　　本院審酌被告前揭侵權行為態樣及程度，堪認原告精神上確
    受有相當之痛苦。是原告請求賠償精神慰撫金等語，即屬有
    據，應予准許。茲本院斟酌兩造之身分、地位、經濟能力等
    情，暨原告所受傷勢及對原告精神上所造成之痛苦程度，並
    參酌兩造稅務電子閘門所得調件明細表、財產調件明細表（
    因屬個人隱私，僅予參酌，爰不予揭露）等一切情狀，認原
    告主張精神慰撫金額97萬480元，尚屬過高，應予核減為30
    萬元，方屬公允。
　⒊綜上，原告得請求被告及吳樹禹、林子翔連帶賠償金額，總
    計為32萬9,520元（計算式：1 萬1,520 元+1萬8,000元+30
    萬元=32萬9,520元）。㈣
  ㈢次按連帶債務人相互間，除法律另有規定或契約另有訂定外
    ，應平均分擔義務；因連帶債務人中之一人為清償、代物清
    償、提存、抵銷或混同，而債務消滅者，他債務人同免其責
    任；債權人向連帶債務人中之一人免除債務，而無消滅全部
    債務之意思表示者，除該債務人應分擔之部分外，他債務人
    仍不免其責任，民法第280條本文、第274條及第276條第1項
    分別定有明文。依此，債務人應分擔部分之免除，可發生絕
    對之效力，亦即債權人與連帶債務人中之一人成立和解，如
    無消滅其他債務人連帶賠償債務之意思，而其同意債務人賠
    償金額如超過依法應分擔額者，債權人就該連帶債務人應分
    擔之部分，並無作何免除，對他債務人而言，固僅生相對之
    效力，但其同意賠償金額如低於依法應分擔額時，該差額部
    分，即因債權人對其應分擔部分之免除而發生絕對效力（最
    高法院109年度台上字第1069號、100年度台上字第91號判決
    意旨可參照）。查本件被告與吳樹禹、林子翔應對原告負共
    同侵權行為連帶損害賠償責任，已如前述，則在無民法第28
    0條但書之單獨負責事由下，依前揭規定，其3人應就原告所
    受32萬9,520元之損害，平均分擔義務，是每人應分擔之賠
    償責任為10萬9,840元（計算式：32萬9,520元÷3＝10萬9,840
    元）。原告前已與吳樹禹、林子翔分別成立和解、調解，並
    均分別願給付原告10萬元，原告則拋棄對吳樹禹、林子翔之
    其餘請求，此有和解、調解筆錄在卷足稽（見刑事簡上卷第
    94-1至94-4頁），且原告並無免除其他共同侵權行為人負連
    帶賠償責任之意思，而前開和解金額低於依法所各應分擔額
    ，依前開說明，差額部分對被告應分擔部分發生絕對效力，
    渠等就應分擔部分同免責任，是以，原告僅得請求被告賠償
    10萬9,840元（計算式：32萬9,520元-10萬9,840元-10萬9,8
    40元＝10萬9,840元），逾此範圍，則屬無據，不應准許。
　㈣末按給付有確定期限者，債務人自期限屆滿時起，負遲延責
    任。給付無確定期限者，債務人於債權人得請求給付時，經
    其催告而未為給付，自受催告時起，負遲延責任。其經債權
    人起訴而送達訴狀，或依督促程序送達支付命令，或為其他
    相類之行為者，與催告有同一之效力，民法第229 條第1 項
    及第2 項分別定有明文。又遲延之債務，以支付金錢為標的
    者，債權人得請求依法定利率計算之遲延利息。但約定利率
    較高者，仍從其約定利率。應付利息之債務，其利率未經約
    定，亦無法律可據者，週年利率為百分之5 ，民法第233 條
    第1 項及第203 條亦有明文。經查，原告對被告之侵權行為
    損害賠償請求權，係屬於未定給付期限之金錢債權，則依上
    揭法律規定，原告就被告應給付之金額部分，一併請求自附
    民起訴狀繕本送達翌日即109 年4 月7日（見附民卷第31頁
    送達證書所載）起至清償日止，按法定利率即週年利率5%計
    算之利息，自屬於法有據。
四、綜上所述，原告依據侵權行為法律關係，請求被告給付10 
    萬9,840元，及自109 年4 月7日起至清償日止，按週年利率
    百分之5計算之利息，為有理由，應予准許，逾此部分請求
    ，則無理由，應予駁回。又本件係屬民事簡易訴訟程序之第
    二審裁判，兩造上訴利益均未逾民事訴訟法第466 條所定之
    數額，一經裁判即告確定，自無職權宣告假執行或免為假執
    行之必要，併此敘明。
五、本件事證已臻明確，原告其餘攻擊防禦方法及所提證據，核
    與判決之結果不生影響，爰不逐一論述，併此敘明。
六、末按由刑事庭移送民事庭之附帶民事訴訟案件，免納裁判費
    ，刑事訴訟法第504 條第2 項定有明文。據此，原告提起本
    件訴訟，依法無需繳納裁判費，另綜觀卷內資料，兩造復無
    其他訴訟費用之支出，爰無庸宣告兩造各應負擔訴訟費用之
    比例，附此敘明。
七、據上論結，本件原告之訴為一部有理由，一部無理由，判決
    如主文。  　　
中    華    民    國  111     年    4    月    14     日
                  民事第一庭  審判長法  官  林春長

                                    法  官  許自瑋

                                    法  官  紀榮泰
正本係照原本作成。
本判決不得上訴。
中　　華　　民　　國　　111 　年　　4 　　月　　15　　日
                                    書記官  郭力瑜